臺灣臺南地方法院臺南簡易庭民事裁定
110年度南司簡調字第532號
聲  請  人  玉山商業銀行股份有限公司


法定代理人  黃男州  

代  理  人  林永發  
上列聲請人與相對人林博一即林明憲、林怡君、林秋金箱、林秀
芬、林佳蓉、林明勳間請求撤銷遺產分割登記等事件，聲請人聲
請調解，本院裁定如下：
    主    文
聲請人之聲請駁回。
聲請程序費用由聲請人負擔。 
    理    由
一、按法院認調解之聲請，依法律關係之性質，當事人之狀況或
    其他情事可認為不能調解或顯無調解必要或調解顯無成立之
    望者，得逕以裁定駁回之，民事訴訟法第406條第1項第1款
    定有明文。又調解之聲請有民事訴訟法第406條第1項各款情
    形之一時，得以裁定駁回之，司法事務官辦理調解事件規範
    要點第3點第1項亦有明文。另司法事務官應先了解調解標的
    之法律關係及聲請人之訴求，如認為依法律關係之性質，該
    案件無法調解、無調解必要或無調解之可能時，得以裁定駁
    回之，以免造成當事人困擾，司法院民國103年10月13日院
    台廳民一字第1030028321號函示意旨可茲參照。次按民法第
    244 條之撤銷權，即學說所稱之撤銷訴權，須以訴之形式向
    法院請求為撤銷其行為之形成判決（最高法院54年台上字第
    975號判例參照）。形成判決所生之形成力，無由當事人以
    調解或和解之方式代之（最高法院58年台上字第1502號判例
    參照）。撤銷訴權雖亦為實體法上之權利而非訴訟法上之權
    利，然倘非以訴之方法行使，即不生撤銷之效力，在未生撤
    銷之效力以前，債務人之處分行為尚非當然無效，從而亦不
    能因債務人之處分具有撤銷之原因，即謂已登記與第三人之
    權利當然應予塗銷（最高法院56年台上第19號判例參照）。
二、本件聲請意旨略以：相對人林博一即林明憲對聲請人尚有債
    務未完全清償。而林博一即林明憲之被繼承人林茂有坐落臺
    南市○區○○段000地號土地等遺產，林博一即林明憲應有權繼
    承，詎前開不動產於民國102年間經以分割繼承登記方式登
    記予相對人林怡君，致聲請人無從聲請強制執行林博一即林
    明憲對該遺產之權利，已害及聲請人之債權，聲請人得依民
    法244 條規定請求撤銷相對人間所為遺產分割協議、不動產
    物權行為，並代位林博一即林明憲請求分割遺產，為此，爰
    聲請調解等語。
三、經查，聲請人主張相對人間就系爭不動產所為之遺產分割協
    議有應撤銷之原因，請求撤銷該協議及所有權移轉之物權行
    為等，核其性質屬形成之訴，並非兩造得以調解方式互相讓
    步以解決紛爭，依法係由法院以裁判方式始得創設、變更、
    消滅、形成之法律關係，故應由法院以裁判為之，則本件調
    解之聲請依其法律關係之性質為不能調解，爰依首揭規定意
    旨予以駁回。
四、依民事訴訟法第406 條第1項第1款、第95條、第78條規定，
    裁定如文。
五、如不服本裁定，應於裁定送達後10日內，以書狀向本院司法
    事務官提出異議。 
中　　華　　民　　國　　110 　年　　8 　　月　　19　　日
                  臺灣臺南地方法院臺南簡易庭　　　　
                                  司法事務官　張哲豪